【裁判字號】    94,訴,2987
【裁判日期】    950120
【裁判案由】    搶奪等
【裁判全文】
臺灣板橋地方法院刑事判決              94年度訴字第2987號
公  訴  人  臺灣板橋地方法院檢察署檢察官
被      告  甲○○
上列被告因搶奪等案件，經檢察官提起公訴（94年度偵字第1842
7 號），嗣因被告就被訴事實為有罪之陳述，本院告知被告簡式
審判程序之旨，並聽取當事人之意見後，裁定改由受命法官獨任
依簡式審判程序進行，判決如下：
    主  文
甲○○竊盜，累犯，處有期徒刑伍月；又連續意圖為自己不法之
所有，而搶奪他人之動產，累犯，處有期徒刑壹年肆月。應執行
有期徒刑壹年捌月。
    事  實
一、甲○○前因搶奪等案件，經本院於民國92年3 月25日以91年
    度訴字第1726號判處應執行有期徒刑2 年，並於92年6 月27
    日確定，嗣經入監執行，於93年10月31日因縮短刑期執行完
    畢。
二、詎甲○○猶不知悔改，竟基於意圖為自己不法所有之竊盜犯
    意，於94年10月19日下午6 時許，在臺北縣新莊市○○路40
    之1 號前，見乙○○所有之車牌號碼PMX-783 號重型機車停
    放於上址，無人注意之際，即持其所有之鑰匙1 支啟動該機
    車電源後，將該機車騎離而竊取得手。
三、其後甲○○復因缺繳房租之費用，向他人借貸未果，竟基於
    意圖為自己不法所有之搶奪之概括犯意，先於同年月23日中
    午12時40分許，騎乘前揭機車行經臺北縣板橋市○○街與中
    正路口時，見丁○○騎乘機車亦行經該處，該機車腳踏板上
    放置有背包1 只（其內有咖啡色皮包1 個、丁○○身分證、
    駕照、行照、健保卡、華南銀行提款卡、合作金庫銀行提款
    卡、台新銀行信用卡各1 張、OKWAP363手機、NOKIA6230I手
    機各1 支、手機電池3 個、現金新台幣【下同】1,000 元）
    ，甲○○即乘丁○○不備之際，猝然使用不法腕力，使丁○○不及抗拒，而強加奪取上開背包1 只，得手後旋即騎乘機
    車逃離現場。復於同日下午2 時5 分許，甲○○承前揭搶奪
    之概括犯意，騎乘前揭機車行經臺北縣新莊市○○路10號前
    時（起訴書誤載為20號），見丙○○亦騎乘機車行經該處，
    該機車腳踏板上有咖啡色皮包1 個（其內有現金2,200 元、
    黑色皮夾、紅色零錢包各1 個、手機2 支、上海銀行信用卡
    、國立師範大學學生證各1 張），甲○○即同樣乘丙○○不
    備之際，猝然使用不法腕力，使丙○○不及抗拒，而強加奪
    取上開皮包1 個得手。惟丙○○察覺遭搶後，即騎車自後緊
    追甲○○不捨，迨雙方騎乘至臺北縣新莊市○○路163 巷內
    時，因該巷係死巷，甲○○只好騎車迴轉，遂撞及在後追趕
    之丙○○所騎機車，雙方均人車倒地，嗣經丙○○大叫搶劫
    後，旋於同日下午2 時20分許（起訴書誤載為40分許），由
    聞聲趕來之義警陳清麟、謝淇鑑聯手將甲○○制伏，並報警
    處理而當場查獲。
四、案經丁○○訴由臺北縣政府警察局新莊分局報告臺灣板橋地
    方法院檢察署檢察官偵查起訴。
    理  由
壹、程序方面：
    按本件被告甲○○所犯係死刑、無期徒刑、最輕本刑為3 年
    以上有期徒刑以外之罪，其於準備程序就前揭被訴事實為有
    罪之陳述，經法官告知簡式審判程序之旨，並聽取其與公訴
    人之意見後，本院認無不得或不宜改依簡式審判程序進行之
    處，爰依刑事訴訟法第273 條之1 第1 項、第284 條之1 ，
    裁定本件由受命法官獨任進行簡式審判程序，合先敘明。
貳、實體方面：
  一、被告甲○○於前開時、地竊盜及搶奪之犯罪事實，業據被
      告於警詢、偵查及本院審理時均坦承不諱；又前揭機車遭
      竊之事實，則據被害人乙○○於警詢時陳明在卷，而告訴
      人丁○○、被害人丙○○則於警詢、偵查中對於前開遭被
      告搶奪之事實各自指述綦詳，並經證人陳清麟於警詢、偵
      查及證人謝淇鑑於偵查中證述其2 人聯手逮捕被告乙節，
      均核與被告所為供承大致相符，尚無矛盾或不合常理之處
      ；再者，警方並自被告處扣得被害人乙○○遭竊之前揭機
      車1 台、告訴人丁○○遭搶之咖啡色皮包1 個、前揭手機
      2 支、手機電池3 個、現金900 元及被害人丙○○遭搶之
      前揭皮包1 個及其內之前揭所有物品（同事實欄所載），
      此有警方製作之搜索扣押筆錄、扣押物品目錄表各1 份及
      前揭扣案之物品暨被告照片合計5 幀在卷可稽，嗣上開扣
      押物品復已分別交還被害人乙○○、丙○○及告訴人丁○○保管之事實，亦有贓物認領保管單3 紙附卷為佐。綜上
      所述，足徵被告所為之自白核與事實相符，其自白自可採
      信，是本件事證已臻明確，被告之犯行應堪認定。
  二、核被告所為，係犯刑法第320 條第1 項之普通竊盜罪及同
      法第325 條第1 項之普通搶奪罪。被告先後二次搶奪犯行
      ，時間緊接，所犯構成要件相同，顯係基於概括犯意反覆
      為之，為連續犯，依刑法第56條規定，以一罪論，並加重
      其刑。又被告於本院審理時供稱：「（你偷系爭機車時，
      是否目的是為了要去搶奪？）不是，我當時根本沒有想到
      要搶奪的事，我單純只是為了要供上班騎乘用的，因為在
      此之前我都是被人家載的，後來騎乘該機車搶奪是另行起
      意的」等語，可見被告竊取機車並非為了搶奪，本件搶奪
      乃竊取機車數日之後另行起意所為，故被告所為之竊盜犯
      行與搶奪犯行並無方法目的之牽連關係，非屬牽連犯，公
      訴意旨認二罪間有牽連犯之裁判上一罪關係，容有誤解，
      而被告所犯上開二罪間，犯意各別，罪名不同，自應分論
      併罰之。被告前因搶奪等案件，經本院於92年3 月25日以
      91年度訴字第1726號判處應執行有期徒刑2 年，並於92年
      6 月27日確定，嗣經入監執行，於93年10月31日因縮短刑
      期執行完畢，此有臺灣高等法院被告前案紀錄表1 份在卷
      可按，被告受有期徒刑執行完畢，於5 年以內再犯本件最
      重本刑為有期徒刑以上之罪，均為累犯，應各依刑法第47
      條規定，均加重其刑，並就其所犯搶奪罪部分，依刑法第
      70條規定，遞加重之。
  三、本院審酌被告正值年輕力壯，本應依循正軌賺取財物，其
      不思此為，竟以竊取前揭機車之方式，牟取不法所得，且
      其縱欠缺繳納房租之費用，亦仍應循合法之方法解決，詎
      其反以機車搶奪之方式，猝然使用不法腕力強取財物，除
      造成受害民眾之權益受損外，亦使社會治安益形敗壞，更
      使受害民眾心理上留下極為負面之陰影，惡行當屬非輕，
      自應受有相當程度之刑事非難；惟另考量被告於犯後即能
      坦承犯行，且其所為竊盜、搶奪犯行，固屬不該，但行竊
      及行搶之手段均非凶殘，嗣前揭扣案所竊、所搶之物品，
      均已返還被害人及告訴人保管，其所造成之損害應有所減
      輕等一切情狀，酌情分別量處如主文所示之刑，並定其應
      執行之刑，以資懲儆。至被告持以行竊之前揭鑰匙1 支，
      固係供被告本件竊盜所用，且係被告所有之物，此據被告
      於本院審理時供明在卷，然該鑰匙並未扣案，被告復於本
      院審理時供稱：該鑰匙業在前揭騎車逃離過程中不見等語
      ，是雖未能證明該鑰匙業已滅失，但為免日後本案執行之
      困擾，爰不依刑法第38條第1 項第2 款併予宣告沒收，附
      此敘明。
據上論斷，應依刑事訴訟法第273 條之1 第1 項、第284 條之1
、第299 條第1 項前段，刑法第56條、第320 條第1 項、第325
條第1 項、第51條第5 款、第47條，罰金罰鍰提高標準條例第1
條前段，判決如主文。
本案經檢察官黃仙宜到庭執行職務。
中    華    民    國    95    年    1     月    20    日
                  刑事第十三庭  法  官  陳信旗
以上判決正本證明與原本無異。
如不服本判決，應於送達後10日內向本院提出上訴狀。
                                書記官  陳昭綾
中    華    民    國    94    年    1     月    23    日
附錄本判決論罪科刑之法條：
刑法第320條
    意圖為自己不法之所有或第三人不法之所有，而竊取他人之
    動產者，為竊盜罪，處5 年以下有期徒刑、拘役或5 百元以
    下罰金。
    意圖為自己或第三人不法之利益，而竊佔他人之不動產者，
    依前項之規定處斷。
    前2 項之未遂犯罰之。
刑法第325條第1項
    意圖為自己或第3 人不法之所有，而搶奪他人之動產者，處
    6 月以上5 年以下有期徒刑。


司法院資訊處製作；財團法人民間司法改革基金會備份。
